【裁判字號】    97,訴,113
【裁判日期】    970314
【裁判案由】    違反毒品危害防制條例
【裁判全文】
臺灣彰化地方法院刑事判決               97年度訴字第113號
公  訴  人  臺灣彰化地方法院檢察署檢察官
被      告  甲○○
                      號
上列被告因違反毒品危害防制條例案件，經檢察官提起公訴（96
年度毒偵字第5872號），本院裁定以簡式審判程序審理，判決如
下：
    主    文
甲○○施用第一級毒品，累犯，處有期徒刑捌月；扣案之海洛因
柒包（合計淨重伍點肆公克）均沒收銷燬之，扣案之電子磅秤
個、夾鍊袋壹盒、不明粉末肆包、葡萄糖粉壹盒沒收之。又施用
第二級毒品，累犯，處有期徒刑伍月；扣案之甲基安非他命壹包
（毛重零點肆公克）沒收銷燬之，扣案之玻璃球管肆支、吸食器
壹組均沒收之。應執行有期徒刑壹年，扣案之海洛因柒包（合計
淨重伍點肆公克）、甲基安非他命壹包（毛重零點肆公克）均沒
收銷燬之，扣案之電子磅秤個、夾鍊袋壹盒、不明粉末肆包、
葡萄糖粉壹盒、玻璃球管肆支、吸食器壹組均沒收之。
    犯  罪  事  實
一、甲○○前因施用第一、二級毒品案件，經臺灣雲林地方法院
    於民國90年12月14日以90年度訴字第329號判決，判處有期
    徒刑6月、3月，定應執行刑為有期徒刑8月確定，已於94年
    12月23日易科罰金執行完畢。另前因施用毒品案件，經強制
    戒治後，於91年1月31日停止強制戒治之處分而執行完畢。
    又於95年間，因施用第一、二級毒品案件，分別經臺灣雲林
    地方法院於95年1月16日以94年訴緝字第28號判決，判處有
    期徒刑10月確定；及於95年6月2日以95港簡字第79號判決，
    判處有期徒刑4月確定。詎猶不思警惕，分別基於施用第一
    級毒品海洛因及第二級毒品甲基安非他命之犯意，於96年11
    月15日晚上11時許，在其位於彰化縣北斗鎮○○里○○路○
    段525巷6號之租屋處內，先將海洛因摻入香菸內點燃吸煙之
    方式，施用第一級毒品海洛因一次後，緊接以將甲基安非他
    命置於玻璃吸食器上燒烤吸食煙霧之方式，施用第二級毒品
    甲基安非他命一次。嗣於96年11月16日上午10時50分許，在
    同上租屋處前，因另案為警緝獲，並扣得海洛因7包（合計
    淨重5.4公克）、甲基安非他命1包（毛重0.4公克）、玻璃
    球管4支、吸食器1組、電子磅秤3個、夾鍊袋1盒、葡萄糖粉
    1 盒及不明粉末4包。
二、案經彰化縣警察局報請臺灣彰化地方法院檢察署檢察官偵查
    起訴。
    理    由
一、本件被告甲○○所犯係死刑、無期徒刑、最輕本刑為三年以
    上有期徒刑或高等法院管轄第一審案件以外之罪，並於本院
    行準備程序時就被訴事實為有罪之陳述，本院合議庭依前揭
    規定，經評議結果，裁定改由受命法官獨任行簡式審判程序
    ，先予敘明。
二、上揭犯罪事實，業據被告甲○○迭於本院行準備程序、審理
    程序時均坦承不諱，且其於96年11月16日為警查獲時所採取
    之尿液，經送鑑驗結果，均確呈嗎啡、可待因、安非他命與
    甲基安非他命陽性反應，此有彰化縣警察局刑警大隊偵一隊
    委託檢驗尿液代號與真實姓名對照表及詮昕科技股份有限公
    司96年11月30日濫用藥物尿液檢驗報告各1紙附卷可稽；此
    外，復有扣案之第一級毒品海洛因7包、甲基安非他命1包、
    玻璃球管4支、吸食器1組、煙蒂1盒、電子磅秤3個、夾鍊袋
    1 盒、葡萄糖粉1盒及不明粉末4包，可資佐證，足認被告之
    自白應與事實相符，洵堪採信。
三、按修正毒品危害防制條例就施用毒品者，僅於「初犯」及「
    五年後再犯」二種情形，有其追訴條件之限制，即須於初犯
    經觀察、勒戒或強制戒治釋放後，五年內均無施用毒品之行
    為，始能認其前所實施之觀察、勒戒或強制戒治已足遮斷毒
    癮，而得於五年後再犯時，再予適用初犯之規定，重行觀察
    、勒戒等程序；倘五年內已經再犯，被依法追訴處罰，縱其
    第三次（或第三次以上）施用毒品之時間在初犯釋放五年以
    後，即與「五年後再犯」之情形有別，且因已於「五年內再
    犯」，顯見其再犯率甚高，原實施觀察、勒戒或強制戒治，
    已無法收其實效，而無五年戒斷期之存在，自無再經觀察、
    勒戒及強制戒治之必要，應由檢察官逕行起訴，最高法院95
    年度台非字第59號判決、95年度台非字第65號判決及95年度
    第7次刑事庭會議決定足供參照。本件被告因施用毒品案件
    ，經強制戒治後，於91年1月31日執行完畢；又於95年間，
    因施用第一、二級毒品案件，分別經臺灣雲林地方法院於95
    年1月16日以94年訴緝字第28號判決，判處有期徒刑10月確
    定；及於95年6月2日以95港簡字第79號判決，判處有期徒刑
    4月確定，此有臺灣高等法院被告前案紀錄表及臺灣彰化地
    方法院檢察署刑案資料查註紀錄表各1份在卷可參。揆諸前
    開判決及決議意旨，因被告在前次強制戒治執行完畢即91年
    1月31日後之5年內，復有施用第一、二級毒品之行為，是本
    次被告於96年間再次施用毒品之犯行，即與5年後再犯之情
    形有別，應依法追訴、審理，且本案事證明確，應予依法論
    科。
四、核被告所為，係犯毒品危害防制條例第10條第1、2項之施用
    第一、二級毒品罪。被告為施用毒品而持有第一、二級毒品
    ，其持有之低度行為應為施用之高度行為所吸收，不另論罪
    。再被告所犯上開二罪，犯意各別，行為互殊，且犯罪構成
    要件亦不同，應予分論併罰。又被告前因施用第一、二級毒
    品案件，經臺灣雲林地方法院判處有期徒刑6月、3月，應執
    行有期徒刑8月確定，已於94年12月23日易科罰金執行完畢
    ，有臺灣彰化地方法院檢察署刑案資料查註紀錄表及臺灣高
    等法院被告前案紀錄表各一份附卷可稽，被告於受有期徒刑
    之執行完畢後，5年內故意再犯有期徒刑以上之二罪，均為
    累犯，應依刑法第47條第1項規定，加重其刑。爰審酌被告
    前曾有施用毒品罪前科，猶再施用本件毒品，惟其對他人權
    益之侵害仍屬有限，於本院行準備程序、審理程序時均已坦
    承犯行，暨其犯罪動機、施用之海洛因及甲基安非他命之情
    節等一切情狀，分別量處如主文所示之刑，並定其應執行之
    刑，以示懲儆。扣案之海洛因7包屬第一級毒品、甲基安非
    他命1包屬第二級毒品，自應依毒品危害防制條例第18條第1
    項前段規定，沒收銷燬之。又扣案之玻璃球管4支、吸食器1
    組、煙蒂1盒、電子磅秤3個、夾鍊袋1盒、葡萄糖粉1盒及不
    明粉末4包係被告所有，分別係被告供施用第一、二級毒品
    所用之物，業據其供明在卷，應依刑法第38條第1項第2款規
    定，沒收之。另扣案之煙蒂1盒（包裹煙草部分已吸用殆盡
    亦無何海洛因殘留），不能證明與被告本件施用毒品無關，
    故不諭知沒收，附此敘明。
據上論斷，應依刑事訴訟法第273條之1第1項、第299條第1項前
段，毒品危害防制條例第10條第1項、第2項、第18條第1項，刑
法第11條、第47條第1項、第51條第5款、第38條第1項第2款，判
決如主文。
本案經檢察官陳茂榮到庭執行職務
中    華    民    國    97    年    3    月     14    日
                  刑事第三庭     法  官  吳俊螢
以上正本證明與原本無異。
如不服本判決，應於判決送達後10日內，向本院提出上訴書狀，
上訴書狀應「敘述具體上訴理由」，並按他造當事人之人數附繕
本。「切勿逕送上級法院」。
中    華    民    國    97    年    3    月     14    日
                                 書記官  林怡吟
【附錄本案論罪科刑法條全文】
毒品危害防制條例第十條：
施用第一級毒品者，處六月以上五年以下有期徒刑。
施用第二級毒品者，處三年以下有期徒刑。


司法院資訊處製作；財團法人民間司法改革基金會備份。
